【裁判字號】    97,上訴,5729
【裁判日期】    971231
【裁判案由】    家暴殺人未遂
【裁判全文】
臺灣高等法院刑事判決                97年度上訴字第5729號
上  訴  人
即  被  告  乙○○
選任辯護人  張雙華律師（兼送達代收人）
上列上訴人因家庭暴力殺人未遂案件，不服臺灣桃園地方法院中
華民國97年10月7日，97年度訴字第801號第一審判決（起訴案號
：臺灣桃園地方法院檢察署97年度偵字第6612號），提起上訴，
本院判決如下：
    主  文
上訴駁回。
    理  由
一、按不服地方法院之第一審判決而上訴者，應向管轄第二審之
    高等法院為之。上訴書狀應敘述具體理由。上訴書狀未敘述
    上訴理由者，應於上訴期間屆滿後20日內補提理由書於原審
    法院，逾期未補提者，原審法院應定期間先命補正。第二審
    法院認為上訴書狀未敘述理由或上訴有第362條前段之情形
    者，應以判決駁回之，但其情形可以補正而未經原審法院命
    其補正者，審判長應定期間先命補正。刑事訴訟法第361條
    、第367條，分別定有明文。所謂不服第一審判決之具體理
    由，係指依據卷內訴訟資料，具體指摘第一審判決關於認定
    事實、適用法律及量刑等項，有違法或不當之情形而言，此
    為提起第二審上訴之法定要件。倘上訴人之上訴書狀或補提
    之上訴理由書，雖有敘述上訴理由，惟並未具體敘述第一審
    判決有上述違法、不當情形，即與未敘述具體理由無異，所
    為上訴，即不符合上訴之法定要件。
二、本件上訴人即被告乙○○不服原判決，提起上訴，上訴狀理
    由略以：
（一）被告於民國97年2月29日傍晚，自桃園縣龜山鄉○○路48
      號處，要求妻甲○○隨同返家，遭甲○○拒絕，導致被告
      心情鬱悶，藉酒澆愁。至翌日（3月1日）零時許，被告已
      飲酒至泥醉狀態，對於其後發生傷害甲○○之事，實在非
      被告所願。原審未審酌被告當時狀況，以為量刑參考，實
      有疏漏。
（二）被告一直有穩定工作。本案事發後，被告不敢再行飲酒，
      而對於妻甲○○亦甚感抱歉，故於妻出院後，即接回家中
      照顧。事發至今，夫妻間仍繼續同住，感情甚稱良好，且
      被告確有深切悔意，妻甲○○已原諒被告等情，業經原審
      審理屬實，足見被告犯後態度確係良好。
（三）被告對一時衝動之悔過，目前全家相處甚為融洽，而全家
      除妻外，尚有一離婚返家之女兒及孫子均有賴被告工作謀
      取報酬。原審雖給與被告減刑寬典，但被告仍需入獄服刑
      ，考量家中經濟負擔，及被告果真入獄，日後出獄恐再難
      謀取職務，一家生計將陷入困厄，現和樂融融之家庭氣氛
      勢將破壞殆盡，誠令被告及家人倍感憂慮。爰請求撤銷原
      判決，從輕量刑，並給予緩刑宣告，讓被告家庭能正常運
      作云云。
三、經查：
（一）刑事審判旨在實現刑罰權之分配的正義，故法院對有罪被
      告之科刑，應符合罪刑相當之原則，使輕重得宜，罰當其
      罪，以契合社會之法律感情，此所以刑法第57條明定科刑
      時應審酌一切情狀，尤應注意該條所列10款事項以為科刑
      輕重之標準，並於同法第59條賦予法院以裁量權，如認「
      犯罪之情狀可憫恕者，認科以最低度刑仍嫌過重者，得酌
      量減輕其刑，俾使法院就個案之量刑，能斟酌至當。而量
      刑輕重係屬事實審法院得依職權自由裁量之事項，苟已斟
      酌刑法第57條各款所列情狀而未逾越法定刑度，不得遽指
      為違法，有最高法院72年度臺上字第6696號判例足資參照
      。
（二）本件被告於97年3月1日零時許，於飲酒後，由其子林建名
      搭載前往桃園縣龜山鄉○○路48號處，要求其妻即被害人
      甲○○隨同返家，遭甲○○拒絕後，雙方發生拉扯，被告
      基於容認甲○○可能生死亡結果之未必故意，以預藏之水
      果刀，刺向甲○○之腹部，造成甲○○受有長度3公分、
      深度達7公分之腹部穿刺傷合併腹腔出血等傷害。被告於
      警詢、偵查與原審審理程序，對有於上揭時、地殺人未遂
      犯行坦承不諱，復經證人甲○○於警詢、偵查及原審證述
      綦詳，且與證人林建名、楊世姑於偵查中之證述相符，又
      有財團法人天主教聖保祿修女會醫院出具之甲○○診斷證
      明書及急診病歷各一份（偵查卷第58頁至第64頁）在卷可
      稽，另有扣案之水果刀一支、現場照片2張（偵查卷第28
      頁）附卷足憑。足認被告之自白與事實相符，被告確於前
      揭時、地持水果刀刺殺甲○○無訛。原審以被告犯罪事證
      明確，並審酌被告已著手於殺人之犯行，惟未生死亡之結
      果，係屬未遂，復核被告與甲○○已結婚三十多年，現今
      二人婚姻關係仍繼續維持、同住一處，感情尚稱良好，甲
      ○○於審理時一再為被告求情，祈求願意原諒被告，被告
      亦坦承犯行，深表悔意，情堪憫恕，處以刑法第271條第2
      項殺人未遂罪之最低刑度仍嫌過重，特依刑法第59條規定
      ，酌量減輕其刑，及被告因一己情緒之憤激而為本案犯行
      ，犯罪之動機甚為可訾，持刀刺殺甲○○之手段至屬強烈
      ，及甲○○所受傷害亦非輕微，被告犯後尚坦承所有犯行
      等一切情狀，量處被告有期徒刑3年，原審判決之認事用
      法並無違誤，量刑亦屬允當。被告雖以其係酒後而為犯行
      ，對被害人甲○○所受傷害深感悔意，甲○○已原諒被告
      ，若入監服刑將致使家庭生活陷入困頓等原審量刑時業已
      詳予審酌之事項，指摘原審量刑不當，請求撤銷改判，從
      輕量刑給予緩刑宣告云云，惟被告未具體指摘原判決關於
      認定事實、適用法律及量刑，有何違法或不當之處，且刑
      法第271條第1項殺人罪之法定刑為死刑、無期徒刑、10年
      以上有期徒刑，縱依未遂犯及刑法第59條規定減輕其刑後
      ，宣告刑亦不可能低於有期徒刑2年，不合刑法第74條所
      定緩刑要件，本件無宣告被告緩刑之餘地。依前揭說明，
      本件上訴不合上訴之法定要件，應予駁回，並不經言詞辯
      論為之。
四、據上論斷，應依刑事訴訟法第367條前段、第372條，判決如
    主文。
中    華    民    國    97    年    12    月    31    日
                    刑事第十三庭審判長法  官  曾德水
                                      法  官  林婷立
                                      法  官  陳恆寬
以上正本證明與原本無異。
如不服本判決，應於收受送達後10日內向本院提出上訴書狀，其
未敘述上訴之理由者並得於提起上訴後10日內向本院補提理由書
（均須按他造當事人之人數附繕本）「切勿逕送上級法院」。
                                      書記官  黃家麟
中    華    民    國    98    年    1     月    5     日
附錄論罪科刑法條
刑法第271條
殺人者，處死刑、無期徒刑或10年以上有期徒刑。
前項之未遂犯罰之。
預備犯第一項之罪者，處2年以下有期徒刑。


司法院資訊處製作；財團法人民間司法改革基金會備份。
